【裁判字號】    92,台上,2372
【裁判日期】    921106
【裁判案由】    否認子女
【裁判全文】
最高法院民事判決                              九十二年度台上字第二三七二號
    上   訴   人  乙○○
    法 定代理 人  陳鈍滿
    訴 訟代理 人  王世勳律師
    被  上訴  人  丙○○
    兼法定代理人  甲○○
右當事人間因否認子女事件，上訴人對於中華民國九十年十二月二十五日台灣高等法
院台中分院第二審判決（八十九年度家上字第一三五號），提起上訴，本院判決如左
：
    主  文
原判決廢棄，發回台灣高等法院台中分院。
    理  由
本件上訴人主張：被上訴人甲○○與伊於民國六十三年間結婚，婚姻關係現仍存續中
，惟甲○○於六十六年間已離家出走，迄未曾返家。其於離家時並未懷有身孕，於
七十八年間產下一子即被上訴人丙○○，顯見丙○○非從伊受胎所出。伊於八十八年
五月間因申請列為低收入戶領用戶籍謄本時，始悉其情。為此，依民法第一千零六十
三條第二項規定，求為確認丙○○非上訴人與被上訴人甲○○之婚生子女之判決。
被上訴人則辯稱：丙○○確係上訴人之子。
原審維持第一審所為上訴人敗訴之判決，駁回其上訴，係以：上訴人與被上訴人甲○
○於六十三年十月二十五日結婚，現仍為夫妻，而被上訴人丙○○係甲○○與上訴人
婚姻關係存續中之七十八年二月十七日所生，有上訴人提出之戶籍謄本可稽。上訴人
雖主張丙○○非甲○○自伊受胎所生云云，惟上訴人對其主張之事實未能舉證以實其
說。縱上訴人曾請求第一審法院命兩造為血緣鑑定，並謂被上訴人若不配合為血緣鑑
定，得依民事訴訟法第三百六十七條準用第三百四十三條、第三百四十五條之規定，
逕認上訴人之主張為真實，但經第一審法院命兩造為血緣鑑定，被上訴人既不願配合
，且民事訴訟法關於鑑定，亦無準用同法第三百四十三條、第三百四十五條之規定；
而血緣之鑑定，又事關人倫、血統，更無從類推適用民事訴訟法第三百四十五條之規
定逕認上訴人之主張為真實，自應認上訴人之主張並無所據。是上訴人本於民法第一
千零六十三條第二項規定，請求確認被上訴人丙○○非上訴人與被上訴人甲○○之婚
生子女，即屬無理，不應准許等詞，為其判決之基礎。
按民法第一千零六十三條第一項規定，妻之受胎，係在婚姻關係存續中者，推定其所
生子女為婚生子女。同條第二項規定：前項推定，如夫妻之一方能證明妻非自夫受胎
者，得提起否認之訴。此項規定，係法律為補救婚生推定之弊，避免血統之混亂，致
有損於社會公益之目的，所賦予夫或妻之訴訟權。本件上訴人依民法第一千零六十三
條第二項規定提起否認子女之訴，並一再聲請命被上訴人為血緣鑑定。所謂血緣鑑定
，係從ＤＮＡ多對的染色體做多樣性之分析，其準確度可達百分之九九點九九九，為
眾所周知之事實。因此親子血緣關係之有無，必須有賴於ＤＮＡ之鑑定，始能精確無
誤。第一審法院命兩造為血緣鑑定雖為被上訴人所不願配合，而上訴人亦未進一步為
舉證，但關於否認子女之訴，依民事訴訟法第五百九十五條第一項及第五百九十六條
第一項準用同法第五百七十五條之一之規定，法院本得斟酌當事人所未提出之事實，
並應依職權調查證據。乃原審未遑依職權詳加調查審認，遽以：上訴人就其主張之事
實未能舉證以實其說，且事關人倫、血統之親子關係，又無從適用民事訴訟法第三百
四十五條之規定，逕認上訴人之主張為真實等由，即為上訴人不利之判決，自有認定
事實不憑證據之違法。上訴論旨指摘原判決不當，求予廢棄，非無理由。
據上論結，本件上訴為有理由，依民事訴訟法第四百七十七條第一項、第四百七十八
條第二項，判決如主文。
中      華      民      國    九十二    年     十一     月      六      日
                              最高法院民事第七庭
                                  審判長法官  蘇  茂  秋
                                        法官  蘇  達  志
                                        法官  沈  方  維
                                        法官  劉  延  村
                                        法官  黃  義  豐
      右正本證明與原本無異
                                              書  記  官
中      華      民      國    九十二    年     十一     月     十八     日


司法院資訊處製作；財團法人民間司法改革基金會備份。
